臺灣高等法院刑事裁定
111年度毒抗字第156號
抗  告  人  李佩俞
即  被  告          



上列抗告人因聲請施以強制戒治案件，不服臺灣士林地方法院11
1年度毒聲字第46號，中華民國111年1月25日裁定（聲請案號：
臺灣士林地方檢察署111年度聲戒字第5號、111年度毒偵緝字第2
0號)，提起抗告，本院裁定如下：
    主  文
抗告駁回。
    理  由
一、原裁定意旨略以：抗告人即被告甲○○（下稱抗告人）前因施
    用第一級、第二級毒品案件，經臺灣士林地方法院以110年
    度毒聲字第45號裁定送觀察、勒戒後，復經法務部○○○○○○○○
    ○○附設勒戒處所於執行觀察勒戒過程中，評定其前科紀錄與
    行為表現、臨床評估及社會穩定度，綜合各項評分，總分達
    75分，而認其有繼續施用毒品之傾向，有上開裁定、本院被
    告前案紀錄表及法務部○○○○○○○○○○民國111年1月18日北女所
    衛字第11161001550號函暨所附該所111年1月17日有無繼續
    施用毒品傾向證明書及評估標準紀錄表各1份附卷可稽，是
    檢察官聲請原審裁定令抗告人入戒治處所施以強制戒治，為
    有理由，爰依毒品危害防制條例第20條第2項後段、第3項規
    定，裁定令抗告人入戒治處所強制戒治，期間為6個月以上
    ，至無繼續強制戒治之必要為止，但最長不得逾1年等語。
二、抗告意旨略以：抗告人家中有5歲幼兒及罹患Ｔ細胞淋巴癌之
    年邁母親，均需旁人照料扶養，且母親行動不便，目前因肺
    部感染而仍住院中。此外，抗告人於進勒戒處所前2日發生
    車禍，致其右手神經損傷而無法使力，需要就醫看診及復健
    來康復，而抗告人於進勒戒處所勒戒後，已知錯並深深悔悟
    ，爰請求能考量上情，撤銷原裁定，給予抗告人重生之機會
    ，使其能回去照顧幼兒及母親，並能及時醫治抗告人之右手
    而避免神經損傷更嚴重，抗告人定會痛改前非，不再犯責云
    云。
三、按觀察、勒戒後，檢察官或少年法院（地方法院少年法庭）
    依據勒戒處所之陳報，認受觀察、勒戒人無繼續施用毒品傾
    向者，應即釋放，並為不起訴之處分或不付審理之裁定；認
    受觀察、勒戒人有繼續施用毒品傾向者，檢察官應聲請法院
    裁定或由少年法院（地方法院少年法庭）裁定令入戒治處所
    強制戒治，其期間為六個月以上，至無繼續強制戒治之必要
    為止，但最長不得逾一年，毒品危害防制條例第20條第2項
    定有明文。次按勒戒處所應注意受觀察、勒戒人在所情形，
    經醫師研判其有或無繼續施用毒品之傾向後，至遲應於觀察
    、勒戒期滿7日前，陳報該管檢察官或少年法院（庭），觀
    察勒戒處分執行條例第8條第1項亦定有明文。依據上開規定
    ，受觀察、勒戒人有無繼續施用毒品之傾向，應由醫師研判
    。而關於有無繼續施用毒品傾向之評估標準，法務部已於11
    0年3月26日函修頒布「有無繼續施用毒品傾向評估標準評分
    說明手冊」、「有無繼續施用毒品傾向評估標準紀錄表」，
    上開評分說明手冊業已載明判定之原則：「受觀察勒戒人入
    所後，經過二週時間的觀察、勒戒，由處所及醫療人員依據
    其各項紀錄、資料及觀察勒戒期間之行為表現，加以評分。
    在勒戒人入所四至六週後，可再做一次評估以做必要之評分
    修正。每一大項皆有靜態因子與動態因子。先以靜態因子分
    數評分，靜態因子分數總分在60分（含）以上為『有繼續施
    用毒品傾向』；60分以下，與動態因子分數相加，如果總分
    在60分（含）以上，為『有繼續施用毒品傾向』」。是受觀察
    、勒戒人有無「繼續施用毒品傾向」，係依具體個案之臨床
    實務及相關事證等情綜合判定，有其相當之專業依據及標準
    ，且涉及專門醫學，又衡酌強制戒治之目的，係為協助施用
    毒品者戒斷毒品之心癮及身癮所為之保安處分類型，而該評
    估標準係適用於每一位受觀察、勒戒處分之人，具一致性、
    普遍性、客觀性，倘其評估由形式上觀察，無擅斷或濫權等
    明顯不當之情事，法院宜予尊重。　　　　
四、經查：
  ㈠抗告人前因施用第一級、第二級毒品案件，經原審法院以110
    年度毒聲字第45號裁定送觀察、勒戒，嗣抗告人於法務部○○
    ○○○○○○○○附設勒戒處所執行觀察、勒戒期間，於111年1月17
    日經評定前科紀錄與行為表現40分、臨床評估30分、社會穩
    定度5分，小計靜態因子42分、動態因子33分，總分75分，
    綜合判斷認定有繼續施用毒品傾向等節，有上開裁定及法務
    部○○○○○○○○○○111年1月18日北女所衛字第11161001550號函
    暨所附有無繼續施用毒品傾向證明書、有無繼續施用毒品傾
    向評估標準紀錄表等件在卷可稽（見臺灣士林地方檢察署11
    1年度毒偵緝字第20號偵查卷第101頁至第103頁）。上揭評
    估除詳列各項靜態因子、動態因子之細目外，並有各細目之
    配分、計算及上限，並非評估之心理醫生所得主觀擅斷，是
    系爭紀錄表乃該勒戒處所相關專業知識經驗人士在抗告人觀
    察勒戒期間，依其本職學識綜合上開各節評估，具有科學驗
    證而得出抗告人有繼續施用毒品傾向之結論，自得憑以判斷
    抗告人有無繼續施用毒品傾向之證明。又毒品危害防制條例
    所規定之觀察、勒戒或強制戒治處分，其立法意旨在幫助施
    用毒品者戒除毒癮，該處分之性質非為懲戒行為人，而係為
    減除受處分人再次施用毒品之危險性，目的係在戒除行為人
    施用毒品身癮及心癮之措施，且強制戒治係導入療程之觀念
    ，針對行為人將來之危險所為預防、矯治措施之保安處分，
    以達教化與治療之目的，可謂刑罰之補充制度，從而毒品危
    害防制條例本身所規定之強制戒治等保安處分，雖兼具自由
    刑之性質，卻有刑罰不可替代之教化治療作用。是該條例第
    20條第2項，係屬強制規定，只需觀察、勒戒後，經評定受
    觀察、勒戒人有繼續施用毒品傾向者，檢察官即可聲請法院
    裁定令入戒治處所施以強制戒治。本件抗告人既有施用第一
    級、第二級毒品之事實，並由原審法院裁定送勒戒處所執行
    觀察、勒戒後，經法務部○○○○○○○○○○附設勒戒處所依個案之
    臨床實務及具體事證，專業評估判定抗告人為「有繼續施用
    毒品傾向」，尚未戒除毒癮，則為降低其再次施用毒品之危
    險性，自有依法施以強制戒治之必要。
　㈡至抗告人家中有幼童及患病之年邁母親、因車禍而需就醫復
    健其右手、於勒戒期間已知錯並悔悟等情，均與本案抗告人
    有無繼續施用毒品之傾向無涉，其據此請求撤銷原裁定，要
    屬無據。
五、綜上所述，本件檢察官之聲請應屬有據，原審依毒品危害防
    制條例第20條第2項後段、第3項規定，裁定抗告人令入戒治
    處所施以強制戒治，其期間為6個月以上，至無繼續強制戒
    治之必要為止，但最長不得逾1年，經核其認事用法，並無
    違誤。抗告人執前開事由提起本件抗告，指摘原裁定不當，
    為無理由，應予駁回。
據上論斷，應依刑事訴訟法第412條，裁定如主文。　　　　
中　　華　　民　　國　　111 　年　　2 　　月　　22　　日
                  刑事第三庭    審判長法　官  張惠立
                                      法　官  廖怡貞
                                      法　官  鄭昱仁
以上正本證明與原本無異。
不得再抗告。
                                      書記官  劉靜慧   
中　　華　　民　　國　　111 　年　　2 　　月　　23　　日